臺灣彰化地方法院刑事判決　　　　　　　95年度訴字第1372號
公　訴　人　臺灣彰化地方法院檢察署檢察官
被　　　告　甲○○
　　　　　　　　　　（現另案在臺灣彰化監獄執行中）
上列被告因違反毒品危害防制條例案件，經檢察官提起公訴（九
十五年度毒偵字第二七六五號），本院認有刑事訴訟法第二百七
十三條之一第一項之情形，而改依簡式審判程序判決如下：
    主  文
甲○○連續施用第一級毒品，累犯，處有期徒刑壹年。扣案之注
射針筒壹支沒收。
    犯  罪  事  實
一、甲○○前因施用毒品案件，經觀察、勒戒後，認無繼續施用
    毒品之傾向，於民國九十一年四月十七日釋放，並由臺灣彰
    化地方法院檢察署檢察官以九十一年度毒偵字第七三三號為
    不起訴處分確定；復於九十二年間，因施用毒品案件，經臺
    灣彰化地方法院檢察署檢察官提起公訴並聲請強制戒治，強
    制戒治部分因毒品危害防制條例於九十三年一月九日修正施
    行而釋放，視為執行完畢；而起訴部分經本院判處有期徒刑
    九月確定，甫於九十三年十一月十日執行完畢。又於九十四
    年間，因施用毒品案件，於九十五年三月三十一日經本院判
    處有期徒刑十一月，於同年六月二十六日確定（尚未執畢）
    。詎仍不知悔改，另基於施用第一級毒品海洛因之概括犯意
    ，自九十五年四月一日起，至同年六月一日中午十二時許止
    ，在彰化縣田中鎮○○路路旁處，以將海洛因加水置入針筒
    內注射身體之方式，連續施用第一級毒品海洛因多次。嗣於
    九十五年六月二日晚上八時四十分許，在其位於彰化縣埔鹽
    鄉○○○路一五五號居所處前為警查獲，並扣得注射針筒一
    支。嗣經警採集其尿液送驗，結果呈嗎啡陽性反應，而查悉
    上情。
二、案經彰化縣警察局田中分局報請臺灣彰化地方法院檢察署偵
    查起訴。
    理  由
一、本件被告甲○○所犯係死刑、無期徒刑、最輕本刑為三年以
    上有期徒刑或高等法院管轄第一審案件以外之罪，並於本院
    行準備程序時就被訴事實為有罪之陳述，本院合議庭依前揭
    規定，經評議結果，裁定改由受命法官獨任行簡式審判程序
    ，先予敘明。
二、上揭事實，業據被告迭於警詢、偵訊及本院行準備程序、審
    理程序時均坦承不諱，且其於九十五年六月二日為警查獲時
    所採取之尿液，經送鑑驗結果，確呈嗎啡陽性反應，此有彰
    化縣警察局田中分局委託檢驗尿液代號與真實姓名對照認證
    單，及詮昕科技股份有限公司九十五年六月十九日濫用藥物
    尿液檢驗報告各一紙附卷可稽；此外，復有扣案之注射針筒
    一支可資佐證，足認被告之自白應與事實相符。再查，被告
    前因施用毒品案件，經觀察、勒戒後，認無繼續施用毒品之
    傾向，於九十一年四月十七日釋放，並由臺灣彰化地方法院
    檢察署檢察官以九十一年度毒偵字第七三三號為不起訴處分
    確定；復於九十二年間，因施用毒品案件，經臺灣彰化地方
    法院檢察署檢察官提起公訴並聲請強制戒治，強制戒治部分
    因毒品危害防制條例於九十三年一月九日修正施行而釋放，
    視為執行完畢，有臺灣彰化地方法院檢察署刑案資料查註紀
    錄表及臺灣高等法院被告前案紀錄表各一份附卷可稽。故被
    告於五年內再犯毒品危害防制條例第十條第一項之罪，依同
    條例第二十三條第二項規定，應依法論科。綜上所述，本件
    犯罪事證明確，被告前開犯行洵堪認定。
三、刑法業於九十四年二月二日修正公布，並於九十五年七月一
    日施行，被告行為後法律既有變更，是關於本案應適用之新
    舊法，茲比較如下：
      1.刑法第二條第一項規定，係規範行為後法律變更所生新
        舊法律比較適用之準據法，於九十五年七月一日刑法施
        行後，應適用刑法第二條第一項之規定，為「從舊從輕
        」之比較（最高法院九十五年五月二十三日第八次刑事
        庭會議決議第一點第一項參照）。
      2.修正刪除前刑法第五十六條關於連續犯之規定，業已修
        正刪除，應依刑法第二條第一項規定，適用最有利於行
        為人之法律（最高法院九十五年五月二十三日第八次刑
        事庭會議決議第五點第四項第一款參照）。經比較新、
        舊法結果，應以被告行為時之法律即修正前第五十六條
        規定論以連續犯，最有利於被告（臺灣高等法院九十五
        年五月四、五日座談會第九號決議參照）。
      3.刑法第四十七條關於累犯之規定，由「受有期徒刑之執
        行完畢，或受無期徒刑或有期徒刑一部之執行而赦免後
        ，五年以內再犯有期徒刑以上之罪者，為累犯，加重本
        刑至二分之一。」修正為「受徒刑之執行完畢，或一部
        之執行而赦免後，五年以內故意再犯有期徒刑以上之罪
        者，為累犯，加重本刑至二分之一。第九十八條第二項
        關於因強制工作而免其刑之執行者，於受強制工作處分
        之執行完畢或一部之執行而免除後，五年以內故意再犯
        有期徒刑以上之罪者，以累犯論。」本件被告所犯毒品
        危害防制條例第十條第一項之施用第一級毒品罪，係故
        意再犯有期徒刑以上之罪，經比較新、舊法結果，並無
        有利或不利之情形。
      4.比較時應就罪刑有關之共犯、未遂犯、想像競合犯、牽
        連犯、連續犯、結合犯，以及累犯加重、自首減輕暨其
        他法定加減原因（如身分加減）與加減例等一切情形，
        綜其全部罪刑之結果而為比較（最高法院九十五年五月
        二十三日第八次刑事庭會議決議第一點第四項參照）。
        經綜合比較新、舊法之結果，被告行為後之新法並未有
        利於被告，依刑法第二條第一項前段規定，本案自應適
        用被告行為時之法律即修正刪除前刑法第五十六條、第
        四十七條之規定。
四、核被告所為，係犯毒品危害防制條例第十條第一項之施用第
    一級毒品罪。被告為施用毒品而持有第一級毒品，其持有之
    低度行為應為施用之高度行為所吸收，不另論罪。又被告多
    次施用第一級毒品，時間緊接，所犯分別係構成要件相同之
    罪，顯係基於概括犯意反覆為之，為連續犯，應依修正刪除
    前刑法第五十六條規定，以一罪論，並加重其刑。再查被告
    於九十二年間，因施用毒品案件，經臺灣彰化地方法院檢察
    署檢察官提起公訴，經本院判處有期徒刑九月確定，甫於九
    十三年十一月十日執行完畢，有臺灣彰化地方法院檢察署刑
    案資料查註紀錄表及臺灣高等法院被告前案紀錄表各一份附
    卷可稽，被告於受有期徒刑之執行完畢後，五年內再犯有期
    徒刑以上之罪，為累犯，應依修正前刑法第四十七條規定，
    遞加重其刑。爰審酌被告曾有施用毒品罪前科，猶不知悔改
    ，再施用本件毒品、施用之情節、被告於警、偵訊中及本院
    行準備程序與審理時均已坦承犯行、深具悔意等一切情狀，
    量處如主文所示之刑。扣案之注射針筒一支，為被告所有，
    且供其施用毒品犯罪所用之物，業據其陳明在卷，爰依修正
    前刑法第三十八條第一項第二款規定，併予宣告沒收。
五、另臺灣彰化地方法院檢察署九十五年度毒偵字第四八六一號
    及九十五年度毒偵字第四九五○號併辦意旨以：被告先後於
    民國九十五年十月十八日上午八時許及同年十一月三日某時
    ，分別在彰化縣田中鎮○○路旁及不詳地點等處，接連施用
    第一級毒品海洛因二次，並與前揭起訴之施用第一級毒品部
    分有集合犯之關係，而移送本院併案審理。惟：
  （一）按所謂集合犯，係指立法者在犯罪構成要件所描述或預
        設之該當行為，本即具有不斷反覆實施之特性而言，例
        如經營、收集、常業等犯行，自其構成要件之描述，本
        即有反覆為同一行為之意義。而施用毒品犯行之構成要
        件行為係「施用」，於立法者之立法描述中，實難認有
        反覆為同一行為之含意在內；雖施用毒品之行為顯可能
        係成癮之依賴行為，而符合所謂「習慣犯」或「慣行犯
        」之學理上概念，然此一概念與集合犯之概念尚非屬一
        致。
  （二）次按使用海洛因者固會對其產生生理及心理之依賴性，
        惟施用者是否因而對海洛因習慣成癮，仍應視施用者之
        施用劑量、施用頻率及個人耐藥性等因素而定，本件被
        告縱有多次施用毒品之情形，然其是否業已施用毒品成
        癮或有施用毒品之習慣，卷內並無相關資料足以佐證；
        又觀諸併案部分與本案起訴事實已分別相隔約四月餘，
        則被告施用毒品是否已成癮或習慣，顯非無疑；移送併
        辦意旨認為被告此部分施用第一級毒品犯行，與前揭論
        罪科刑業經起訴之施用第一級毒品犯行間，是否屬於包
        括一罪之集合犯，實有疑問。
  （三）再按刑法於九十四年二月二日修正公布，並於九十五年
        七月一日施行後，修正前刑法第五十六條關於連續犯之
        規定，業已修正刪除，且連續數行為而犯同一之罪名，
        均在新法施行前者，新法施行後，應依新法第二條第一
        項之規定，適用最有利於行為人之法律。部分之數行為
        ，發生在新法施行前者，新法施行後，該部分適用最有
        利於行為人之法律。若其中部分之一行為或數行為，發
        生在新法施行後者，該部分不能論以連續犯（最高法院
        九十五年五月二十三日第八次刑事庭會議決議第五點第
        四項第一款參照）；移送併辦意旨所述被告施用第一級
        毒品之犯行，既係於新法施行後所為，則被告此部分犯
        行與前揭論罪科刑業經起訴之施用第一級毒品犯行間，
        亦不具有連續犯之裁判上一罪關係。
  （四）綜上所述，移送併辦意旨所指被告施用第一級毒品之犯
        行，均難認與上開業經論罪科刑之施用毒品部分有何裁
        判上一罪關係，自非本案起訴效力所及，本院即無從併
        予審理，應退回檢察官另行依法處理，附予敘明。
據上論斷，應依刑事訴訟法第二百七十三條之一第一項、第二百
九十九條第一項前段，毒品危害防制條例第十條第一項，刑法第
二條第一項前段、刑法第十一條前段、修正刪除前刑法第五十六
條、修正前刑法第四十七條、第三十八條第一項第二款，判決如
主文。
本案經檢察官吳宗達到庭執行職務。
中　　華　　民　　國　　96　　年　　3 　　月　　7　　日
                  刑事第五庭         法   官    吳俊螢
以上正本證明與原本無異。
如不服本判決，應於判決送達後10日內，向本院提出上訴狀（ 須
附繕本 ）。
中　　華　　民　　國　　96　　年　　3　 　月　　7　　日
                                      書記官    林怡吟
附錄科刑法條
毒品危害防制條例第十條第一項：
施用第一級毒品者，處六月以上五年以下有期徒刑。
